【裁判字號】    97,簡上,79
【裁判日期】    970930
【裁判案由】    傷害
【裁判全文】
臺灣花蓮地方法院刑事判決              97年度簡上字第79號
上  訴  人
即  被  告  乙○○○○
上列上訴人即被告因傷害案件，不服本院花蓮簡易庭97年度花簡
字第382號，中華民國97年4月17日第一審判決（聲請簡易處刑案
號：97年度偵字第1099號）提起上訴，經本院管轄之第二審合議
庭判決如下：
    主  文
原判決關於乙○○○○部分撤銷。
乙○○○○傷害人之身體，處拘役貳拾日，如易科罰金，以新臺
幣壹仟元折算壹日。緩刑貳年。
    事  實
一、乙○○○○與甲○○為同事關係，於民國 97年2月5日下午2
    時許，在其老闆莊火炎位於花蓮縣光復鄉○○村○○路 570
    巷30弄18號之住處領完薪水後，便與其他3、4位同事在該處
    飲酒聊天， 至同日下午4時20分許，丙○○因懷疑其妻甲○○有外遇，隨即至上址，將甲○○拉出屋外，並徒手毆打甲○○臉部、胸口等處致甲○○受有腦震盪、顏面、胸部挫傷
    等傷害（ 丙○○犯傷害罪部分，業經本院 97年度花簡字第
    382號判決確定 ），乙○○○○見甲○○遭毆打，且因甲○○之呼救，遂基於防衛甲○○權利之意思，逾越必要之手段
    ，毆打丙○○，雙方並進而拿取木棍、枯樹枝互毆，致丙○○受有腦震盪、前額裂傷、右下肢裂傷、胸壁及右手掌挫傷
    等傷害。
二、案經丙○○訴由花蓮縣警察局鳳林分局報請臺灣花蓮地方法
    院檢察署檢察官偵查後，聲請簡易判決處刑。
    理  由
壹、證據能力部分：
一、證人即告訴人丙○○及證人莊火炎於警詢、證人甲○○於警
    詢、偵查中之陳述，經檢察官、上訴人即被告於本院審理時
    同意將該等證據資料列為證據調查（參見本院二審卷第22頁
    、第44頁），本院審酌上開證據資料作成時之情況，並無強
    暴、脅迫、利誘、詐欺或其他不正方法等不適當之情形，爰
    依刑事訴訟法第159條之5第 1項規定，認均具有證據能力。
二、鳳林榮民醫院診斷證明書 1紙、財團法人佛教慈濟綜合醫院
    97年2月6日診字第 Ｚ000000000號診斷證明書1紙，係從事業
    務之人通常業務過程所須製作之病歷所轉錄之證明文書（最
    高法院97年度台上字第666號判決參照 ），本院審酌上開證
    據資料並無顯有不可信之情況，爰依刑事訴訟法第159條之4
    第2款規定，均應具有證據能力。
貳、實體部分：
一、訊據被告乙○○○○固坦承毆打證人丙○○，致其受有上揭
    傷害等情，惟矢口否認有何傷害之故意，辯稱：伊與證人甲○○係單純同事關係，伊出手打證人丙○○係為防止證人甲○○一直遭證人丙○○毆打，且當證人丙○○倒地後，伊就
    沒有再打丙○○，伊應屬正當防衛或防衛過當等語。經查：
(一)被告於上揭時、地，與證人丙○○發生肢體衝突，並進而出
    手毆打證人丙○○致其受有上揭傷害之事實，業據被告於警
    詢、偵查中及本院審理中坦承不諱（警詢卷第 8頁、偵查卷
    第7、8頁及本院二審卷第21、22頁），核與證人丙○○於警
    詢之指訴大致相符（警詢卷第9-11頁），復有刑案現場測繪
    圖1紙、刑案現場及受傷照片 13張、鳳林榮民醫院診斷證明
    書1紙、財團法人佛教慈濟綜合醫院97年2月6日診字第Ｚ0000
    00000號診斷證明書1紙及花蓮縣警察局鳳林分局處理家庭暴
    力與兒少保護案件調查紀錄表1紙在卷可稽（警詢卷第20 頁
    、第21-27頁、第29頁、第30頁、第34頁 ），足認被告任意
    性自白與事實相符。
(二)按「刑法上之防衛行為，祇以基於排除現在不法之侵害為已
    足，防衛過當，指防衛行為超越必要之程度而言，防衛行為
    是否超越必要之程度，須就實施之情節而為判斷，即應就不
    法侵害者之攻擊方法與其緩急情勢，由客觀上審察防衛權利
    者之反擊行為，是否出於必要以定之。」最高法院63年台上
    字第2104號著有判例可稽。經查，證人丙○○於上揭時、地
    毆打證人甲○○，致其受有上開傷害之事實，業經本院花蓮
    簡易庭於97年4月17日以97年度花簡字第382號判決判處證人
    丙○○拘役40日確定，有該判決書正本 1份在卷可查（本院
    二審卷第10頁），顯見當時證人丙○○對於證人甲○○之身
    體及自由法益確有不法侵害之情事，參以證人甲○○於偵查
    及本院審理中證述：證人丙○○將伊拉出屋外毆打，伊掙脫
    後跑進屋內呼救，當時證人丙○○仍要過來打伊，伊向被告
    喊救命，被告才過來救伊等語（偵查卷第 8頁、本院二審卷
    第43頁），及證人莊火炎於警詢時證稱：伊於現場目擊證人
    丙○○將證人甲○○拉出屋外，被告阻止證人丙○○打證人
    甲○○，證人丙○○不高興就與被告互相扭打等情（警詢卷
    第18頁），可見被告出手毆打證人丙○○，應係出於防衛證
    人林美月身體及自由法益免於遭受證人丙○○不法侵害之行
    為，被告對此侵害，自得實施防衛。惟被告於本院審理時既
    明確陳述其已打電話報警一節（本院卷第44頁），是被告理
    應等待警員到達處理，採取將證人丙○○推出門外等緩和方
    式，即可達到防免證人甲○○繼續遭受不法侵害之目的，然
    被告卻捨此不為，竟採取出手毆打證人丙○○，並進而互毆
    之手段，致丙○○受有上揭傷害，依上開最高法院判例意旨
    ，被告之行為顯已逾防衛之必要，應有防衛過當之情，被告
    辯稱其行為不罰等語，應失所據。
(三)綜上，足認被告確有基於防衛證人甲○○之身體法益，而出
    手毆打證人丙○○之行為，惟其行為已逾越防衛之必要程度
    ，應屬防衛過當。本件事證明確，被告犯行堪以認定，應予
    依法論科。
二、核被告所為，係犯刑法第277條第1項傷害罪。被告毆打證人
    丙○○之行為雖係對於現在不法之侵害，出於防衛他人權利
    之行為，然因其行為超越必要程度而屬防衛過當，應依刑法
    第23條但書規定減輕其刑。原審判決為被告有罪之認定，固
    無違誤，然原審判決疏未審酌被告行為有無防衛過當之情形
    ，則不無可議，故被告上訴有理由，應就原判決關於被告乙○○○○部分撤銷改判。爰審酌被告犯後坦承犯行，態度良
    好，且被告身為義警，與證人甲○○為同事，見其權利遭不
    法之侵害而出於防衛其權利之動機、手段等一切情狀，量處
    如主文所示之刑，併諭知易科罰金之折算標準。末按，被告
    前未曾因故意犯罪受有期徒刑以上刑之宣告，有臺灣高等法
    院被告前案紀錄表一份附卷可稽，其因一時失慮，致罹刑章
    ，經此刑之宣告後，應知警惕而無再犯之虞，本院因認暫不
    執行其刑為當，予以宣告緩刑 2年，以啟自新。至扣案木棍
    、樹枝各 1支，並非被告所有之物，業據被告於本院審理時
    供述明確，且乏證據證明係其所有，爰不予宣告沒收，併此
    敘明。
據上論斷，應依刑事訴訟法第455條之1第 3項、第369條第1項前
段、第364條、第299條第1項前段，刑法第277條第 1項、第23條
但書、第41條第1項前段、第74條第1項第1款，刑法施行法第1條
之1第1項、第2項前段，判決如主文。
本案經檢察官吳文正到庭執行職務
中    華    民    國    97    年    9    月    30    日
                  刑事第一庭    法  官  張健河
                                法  官  蕭一弘
                                法  官  魏俊明
上列正本證明與原本無異。
本件不得上訴。
中    華    民    國    97    年    9     月    30    日
                                書記官


司法院資訊處製作；財團法人民間司法改革基金會備份。
